臺灣彰化地方法院刑事裁定　　　　　　96年度聲減字第3648號
聲　請　人　臺灣彰化地方法院檢察署檢察官
受　刑　人　甲○○
上列受刑人因賭博等案件，已經判決罪刑確定，聲請人聲請減刑
及定其應執行之刑，本院裁定如下：
    主  文
甲○○所犯如附表編號一至三所示之賭博等罪，各減為如附表編
號一至三所示之刑，有期徒刑如易科罰金，均以銀元佰元即新
臺幣玖佰元折算壹日，罰金如易服勞役，則以銀元佰元即新臺
幣玖佰元折算壹日；應執行有期徒刑捌月又拾伍日，有期徒刑如
易科罰金，以銀元佰元即新臺幣玖佰元折算壹日，罰金如易服
勞役，則以銀元佰元即新臺幣玖佰元折算壹日。又所犯如附表
編號四至六所示之公共危險等罪，各減為如附表編號四至六所示
之刑，如附表編號四所示之刑如易科罰金，以銀元佰元即新臺
幣玖佰元折算壹日；如附表編號五至六所示之刑如易科罰金，均
以新臺幣壹仟元折算壹日；應執行有期徒刑玖月，如易科罰金，
以銀元佰元即新臺幣玖佰元折算壹日。又所犯如附表編號七至
八所示之違反毒品危害防制條例等罪，各減為如附表編號七至八
所示之刑，如易科罰金，均以新臺幣壹仟元折算壹日。應執行有
期徒刑陸月，如易科罰金，以新臺幣壹仟元折算壹日。
    理  由
一、按刑法第2條第1項所規定，關於新舊法比較適用，係指被告
    行為後法律有變更，而其所涉犯之案件，法院尚未為裁判者
    而言，如法院已裁判確定，即無其適用，此觀該法條之規定
    自明。因此，數罪併罰，有2裁判以上，而依刑法第 51條之
    規定定其應執行刑時，除裁判確定前犯數罪，其中 1罪在新
    法施行前者外，如各罪於法律變更前均已判決確定，而於法
    律變更後始合併定執行刑時，即應依原確定裁判時所適用之
    法律定其應執行刑。如均有易科罰金或易服勞役之情形者，
    合併定執行刑後，關於易科罰金、易服勞役亦應依原確定裁
    判所諭知之標準折算，並不生新舊法比較適用問題（最高法
    院96年度臺非字第 102號判決參照）。查我國刑法業於民國
    （下同）94年1月7日修正，同年2月2日公布，並於95 年7月
    1日施行，本件受刑人所犯如附表編號 1至3所示之賭博等罪
    ，均在95年7月1日之前判決確定，依前述最高法院判決意旨
    ，仍依原確定判決適用之法律，即修正前刑法之規定，定其
    應執行之刑及諭知易科罰金、易服勞役之折算標準。
二、次按行為後法律有變更者，適用行為時之法律；但行為後之
    法律有利於行為人者，適用最有利於行為人之法律，刑法第
    2條第1項定有明文。再按依刑法第51條定應執行刑時，裁判
    確定前犯數罪，其中 1罪在新法施行前者，亦應為新舊法比
    較（最高法院95年5月23日第8次刑事庭會議決議可資參照）
    。本件受刑人所犯如附表編號4至6所示之公共危險等罪，其
    中1罪係於95年7月1日前犯之，而刑法第51條業於94年 1月7
    日修正公布，並於95年7月1日施行，修正前刑法第51條規定
    ：「數罪併罰，分別宣告其罪之刑，依左列各款定其應執行
    者：」，其中第 5款規定：「宣告多數有期徒刑者，於各刑
    中之最長期以上，各刑合併之刑期以下，定其刑期。但不得
    逾20年。」，修正後刑法第 51條第5款規定：「宣告多數有
    期徒刑者，於各刑中之最長期以上，各刑合併之刑期以下，
    定其刑期。但不得逾30年」，比較結果，修正後刑法並非較
    有利於受刑人。又受刑人於犯附表編號 1所示之罪行為後，
    罰金罰鍰提高標準條例第2條業已刪除，而刑法第41條第1項
    前段關於易科罰金之折算標準已由舊法之銀元100元、200元
    、300元修正為新臺幣 1000元、2000元、3000元，因屬科刑
    規範事項之變更，其折算標準為裁判時所應諭知，自有就新
    舊法規定比較之必要，經比較修正前後之易科罰金折算標準
    ，以95年7月1日修正公布施行前之規定，亦即修正前刑法第
    41條第1項前段、修正前罰金罰鍰提高標準條例第2條等規定
    ，定其折算標準，較有利於受刑人。另受刑人行為後，刑法
    施行法第3條之1業已於 95年7月1日施行，該條第3項並規定
    ：「於 94年1月7日刑法修正施行前犯併合處罰數罪中之1罪
    ，且該數罪均符合第 41條第1項得易科罰金之規定者，適用
    90年1月4日修正之刑法第41條第2項規定。」，亦即於94年1
    月7日刑法修正施行前犯併合處罰數罪中之1罪，且該數罪均
    符合第41條第1項得易科罰金之規定者，縱所定應執行刑逾6
    月者，亦得為易科罰金之諭知，而不受新法第 41條第2項之
    於數罪併罰，其應執行之刑未逾 6月者，方可為易科罰金諭
    知規定之限制。本件受刑人既係於94年1月7日刑法修正施行
    前，犯併合處罰數罪中之1罪，且該數罪均符合第41條第1項
    得易科罰金之規定，則依刑法施行法第3條之1第 3項之規定
    ，於定其應執行之刑後，不問所定刑期是否逾越 6月，仍得
    併為易科罰金之諭知，附此敘明。綜上，經整體比較結果，
    修正後刑法並非較有利於行為人，依刑法第2條第1項前段之
    規定，仍應依修正前之相關規定，就本件受刑人所犯如附表
    編號4至6之罪，定其應執行之刑及諭知易科罰金之折算標準
    ，均合先敘明。
三、次查受刑人甲○○於附表所列日期犯賭博等罪，經判處如附
    表所列之刑確定在案，茲檢察官以其犯罪時間，均在 96年4
    月24日以前，悉合於減刑條件，聲請予以減刑，並分別定其
    應執行之刑。
四、經核尚無不合，應予准許。惟沒收不適用中華民國96年罪犯
    減刑條例之規定，本件原確定判決對受刑人所諭知之沒收不
    在減刑之列，併予說明。爰依中華民國96年罪犯減刑條例第
    2條第1項第3款、第8條第1項、第9條、第10條第1項、第2項
    前段，刑法第2條第1項前段、第41條第1項前段、第2項、（
    修正前）第41條第1項前段、（修正前）第2項、第 51條第5
    款、（修正前）第 51條第5款、第53條、（修正前）第42條
    第2項，（修正刪除前）罰金罰鍰提高標準條例第2條，裁定
    如主文。
中　　華　　民　　國　　 96  　年  　11　　月　  30  　日
                  刑事第一庭       法  官  簡璽容
以上正本證明與原本無異。
如不服本裁定，應於裁定送達後 5日內向本院提出抗告狀（須附
繕本）。
中　　華　　民　　國 　　96　　年　  11　　月 　 30  　日
                                   書記官  陳錫威
